【裁判字號】    97,交上訴,275
【裁判日期】    970319
【裁判案由】    公共危險等
【裁判全文】
臺灣高等法院臺中分院刑事判決       97年度交上訴字第275號
上  訴  人
即  被  告  甲○○
上列上訴人因公共危險等案件，不服臺灣臺中地方法院96年度交
訴字第319號中華民國96年12月20日第一審判決（起訴案號：臺
灣臺中地方法院檢察署96年度偵字第15793號），提起上訴，本
院判決如下：
    主  文
上訴駁回。
    犯罪事實
一、甲○○於民國（下同）96年3月16日上午7時50分許，駕駛PN
    7-601號重型機車，沿臺中市○○區○○路由都會公園往東
    大路方向東向行駛，途經臺中市○○區○○路三段與東大路
    路口附近時（即兩段式左轉藍色交通指示牌旁），本應注意
    車前狀況及兩車併行之間隔，並隨時採取必要之安全措施，
    而依當時天候晴，日間自然光線，路面為柏油、乾燥、無缺
    陷及無障礙物，視距良好，又無不能注意之情形，詎其能注
    意，竟疏未注意車前狀況及兩車併行之間隔，貿然自外側車
    道內側兩自用小客車間之空隙，向右鑽出，使同向駕駛G6
    J-667號重型機車，沿西屯路三段外側車道邊線直行至該處
    之丙○○避煞不及，甲○○所駕駛PN7-601號重型機車右側
    遂與丙○○所駕駛之重型機車左前方發生擦撞，丙○○因而
    人車倒地，致丙○○受有右膝挫傷、關節腫及左膝挫傷之傷
    害。詎甲○○明知駕駛重型機車肇事致丙○○人車倒地受傷
    後，僅下車將倒地之丙○○之重型機車牽至路旁，及詢問丙
    ○○是否前往藥局敷藥、機車是否牽往機車行修理，並未報
    警處理、施予救護或採取其他必要措施，而未待丙○○回答
    ，即另基於肇事逃逸之犯意，駕駛PN7-601號重型機車逃逸
    。嗣經丙○○記下甲○○所駕駛上開機車車牌號碼告知警方
    ，並經警調閱附近道路監視器而循線查獲。
二、案經臺中市警察局第六分局移送及丙○○訴請臺灣臺中地方
    法院檢察署檢察官偵查起訴。
    理    由
一、訊之上訴人即被告甲○○（下稱被告）固不否認有於事發時
    ，駕駛PN7-601號重型機車，途經臺中市○○區○○路三段
    與東大路口附近，但否認有與告訴人丙○○之機車發生擦撞
    ，辯稱：伊當時在等紅綠燈，告訴人從後面騎車過來，不小
    心騎上人行紅磚道跌倒云云。
二、惟查：
(一)、告訴人丙○○於前開時地駕駛G6J-667號重型機車，途經臺
    中市○○區○○路三段與東大路路口附近（即兩段式左轉藍
    色交通指示牌旁），行駛外側車道邊線時，被告所駕駛重型
    機車突然自外側車道內側兩自用小客車間之空隙，向右鑽出
    ，使丙○○避煞不及，被告所駕駛之重型機車右側遂與丙○
    ○所駕駛之重型機車左前方發生擦撞，丙○○因而人車倒地
    ，致丙○○受有右膝挫傷、關節腫及左膝挫傷之傷害，被告
    見丙○○受傷後，先將倒地之車牌號碼G6J- 667號重型機車
    牽至路旁，然後詢問丙○○是否前往藥局敷藥、機車是否牽
    往機車行修理，惟丙○○正檢視受傷情形尚未回答時，被告
    隨即駕駛車牌號碼PN7-601號重型機車逃逸等情，業據證人
    即告訴人丙○○於原審法院審理時具結指證訴綦詳（見原審
    卷第22頁以下）。
(二)、並有告訴人提出立新診所診斷證明書一紙、受傷照片1張及
    道路交通事故現場圖、道路交通事故調查報告表(一)、(二)、現
    場照片2張、告訴人及被告機車照片13張、監視器翻拍照片3
    張附卷可稽。
(三)、被告於96年5月3日警詢時供稱：「當時我駕駛重機車PN7-60
    1行駛西屯路（由都會公園方向往東大路方向直行），行經
    上述地點我在停紅綠燈對方的機車由我後方過來自己摔倒的
    。」「我認為我沒有過失我是停紅綠燈，因為對方是自己跌
    倒沒有擦撞。」等語（見警訊卷第2、3頁）；同年7月12 日
    偵查中辯稱：「當時我的工程延宕老闆一直在催我，不過肇
    事的原因是丙○○從人行道上騎到慢車道上，後來丙○○摔
    倒，我沒有撞到她，是丙○○自己跌倒的。」等語（見偵查
    卷第8頁）；於原審法院審理時，供稱：當時伊駕駛上開機
    車在該處停等紅綠燈，是丙○○駕駛上開機車，由伊後方駛
    來，因煞車不及致碰到伊機車右後方，而人車倒地，且伊因
    工地趕工故未待丙○○回答，乃趕緊駕駛上開機車離開云云
    （見原審卷第11頁）；於本院則供稱：伊沒有撞到告訴人機
    車云云，核被告前後所為辯詞不一，實難採信。
(四)、本件告訴人與被告互不相識，且告訴人僅腳部受有輕微傷
    害，機車亦僅有輕微刮痕，若本件車禍確係告訴人駕駛機車
    由後碰撞被告所駕停等紅綠燈之上開機車；或自己不慎跌倒
    ，致人車倒地受傷，告訴人明知被告無過失，實無設詞攀誣
    被告之理。顯見證人即告訴人上開證訴非虛，應堪採信。
(五)、按汽車（含機車）行駛時，駕駛人應注意車前狀況及兩車併
    行之間隔，並隨時採取必要之安全措施，道路交通安全規則
    第94條第3項定有明文。經查本件被告於前開時地駕駛車牌
    號碼PN7-601號重型機車，本應注意遵守上開規定，而依當
    時天候晴，日間自然光線，路面為柏油、乾燥、無缺陷及無
    障礙物，視距良好，有道路交通事故調查報告表(一)附卷可查
    ，又無不能注意之情形，詎其能注意，竟疏未注意車前狀況
    及兩車併行之間隔，貿然自外側車道內側兩自用小客車間之
    空隙，向右鑽出，使告訴人避煞不及，因而肇事，致告訴人
    受有如事實攔所載傷害，足證被告確有過失，且其過失行為
    與告訴人受傷間具有相當因果關係。又被告駕駛上開重型機
    車肇事後，已知告訴人受有傷害，雖曾下車將倒地之告訴人
    機車牽至路旁，及詢問告訴人是否前往藥局敷藥、機車是否
    牽往機車行修理，惟竟未報警處理、施予救護或採取其他必
    要措施，且未待告訴人回答，隨即駕駛機車離去，其顯有肇
    事逃逸之犯意。是被告上開所辯，無非事後卸責之詞，不足
    採信，本件事證明確，其犯行堪以認定。被告於原審請求履
    勘肇事現場，因已有卷附現場照片可資參酌，且本件事證已
    臻明確，本院認無履勘現場之必要，附此敘明。
三、被告甲○○所為，係犯刑法第284條第1項前段之因過失傷害
    人罪及同法第185條之4之駕駛動力交通工具肇事，致人受傷
    而逃逸罪。被告所犯上開二罪，犯意各別，犯罪構成要件不
    同，應予分論併罰。原審審理後，認被告上開犯行，事證明
    確，適用刑法第185條之4、第284條第1項前段、第41條第1
    項前段、第51條第5款，刑法施行法第1條之1規定，審酌被
    告駕駛上開機車，未遵守交通規則，致告訴人受有如事實欄
    所載傷害，過失程度非輕，雖告訴人所受傷害不重，惟被告
    肇事後，未報警處理、施予救護或採取其他必要措施，即駕
    車逃逸，非無惡性，且事後仍飾詞否認，迄未與告訴人達成
    和解，賠償損害，態度不佳等一切情狀，就所犯過失傷害、
    肇事逃逸罪，分別量處有期徒刑二月、七月，並就所犯過失
    傷害部分諭知易科罰金之折算標準。並以被告所犯上開二罪
    之犯罪時間，均在96年4月24日以前，查無中華民國96年罪
    犯減刑條例不予減刑之情形，均依同條例第2條第1項第3款
    之規定減其宣告刑二分之一，並均諭知易科罰金之折算標準
    ，且定其應執行刑及諭知易科罰金之折算標準。認事用法均
    無違誤，量刑亦屬妥適。被告上訴否認有犯罪，其上訴為無
    理由，應予駁回。
四、據上論斷，應依刑事訴訟法第368條，判決如主文。
本案經檢察官乙○○到庭執行職務。
中    華    民    國    97    年    3     月    19    日
            刑事第九庭  審判長法  官  陳  筱  珮
                              法  官  康  應  龍
                              法  官  趙  春  碧
上列正本證明與原本無異。
公共危險部分得上訴。
過失傷害部分不得上訴。
如不服本判決應於收受送達後十日內向本院提出上訴書狀，其未
敘述上訴之理由者並得於提起上訴後十日內向本院補提理由書（
均須按他造當事人之人數附繕本）。
                              書記官  蘇  昭  文
中    華    民    國    97    年    3     月    19    日
附錄論罪科刑法條
刑法第185條之4：
駕駛動力交通工具肇事，致人死傷而逃逸者，處 6 月以上 5 年
以下有期徒刑。
刑法第284條第1項：
因過失傷害人者，處 6 月以下有期徒刑、拘役或 5 百元以下罰
金，致重傷者，處1年以下有期徒刑、拘役或5百元以下罰金。


司法院資訊處製作；財團法人民間司法改革基金會備份。
